# 关于业绩承诺补偿

提问人：jxq425 时间：2014-07-03 15:05:03
关于重组中业绩承诺补偿，现金补偿或者股权补偿，查了一下过往一些公司的做法，比较狠的，如三五通讯收购中亚互联，就是一边将补偿认定为权益性交易，一边计提商誉减值损失。这样做是否不太合符逻辑。因为本身对赌的意义就在于弥补商誉的减值，是否是冲减商誉更为合理，但是准则里面对这个调整合并对价又有一个一年的限制。不知各位大侠在遇到这个问题的时候，怎么看？
另外对于股份变更时点。针对股权补偿的，比如对赌 2013 年的净利润， 2013 年净利润一般要在 2014 年的 4 月左右审定，然后股权转让手续大概在 2014 年 5 月完成，这个时候，在计算少数股东损益的时候，是应该以哪个时点作为股权变化日，是以 2014 年 1 月 1 日，还是 2014 年 5 月。个人觉得只要 2013 年过完，那应补偿的股权数量就变成确定的事情了，所以从 2014 年 1 月 1 日起股权数量就变化了。不知各位大大怎么看待这个问题。

回答人：chenyiwei
应当结合实际情况，具体问题具体分析。 1 、如果当初的收购构成同一控制下的业务合并，即业绩补偿款是大股东支付给上市公司的，则这种情况下的业绩补偿款通常是在收到时计入资本公积。（当然这种情况不会有商誉减值问题） 2 、如果当初的收购构成非同一控制下的企业合并，但不构成反向购买的，则被收购方的原股东（无论是否已经成为上市公司的股东）依据当初收购协议中约定的或有对价条款向上市公司支付业绩补偿时，上市公司都应当计入收益处理，但同时应对商誉进行减值测试，并在必要时计提减值准备（不排除此时需确认的商誉减值损失金额大于就或有对价确认的收益的可能性）。 3 、如果当初的收购构成非同一控制下的企业合并，且构成反向购买的，因为法律上被购买方的控股股东将成为重组后上市公司的控股股东、实际控制人，因此此时向上市公司支付的业绩补偿款在合并报表层面应按权益性交易原则处理。此时由于业绩补偿所针对的是法律上的被购买方（会计上的购买方），而合并报表层面的商誉（如有）是针对原上市公司的业务，所以这种情况下的业绩补偿有可能不会导致商誉减值。
另外，无论是何种情况，如果补偿款直接支付给被购买方（上市公司的子公司）而不是上市公司的，则被购买方自身报表上对于所收到的业绩补偿款总是按权益性交易原则处理，在上市公司的合并报表层面按前面所述原则处理。

提问人：jxq425 时间：2014-07-05 18:00:15
谢谢陈版，那股权形式的业绩补偿确定的时点一般是怎么来看，按照签订正式的股权转让协议日？

回答人：chenyiwei
如果在购买日可以确定或有对价公允价值的，则在购买日按公允价值确认，后续计量按照是否构成负债还是权益有所不同；如果公允价值确实在购买日无法可靠计量的，则最晚在实际交易日确认。

提问人：jxq425 时间：2014-07-16 14:33:24
谢谢陈版，关于下面这一个问题，我想问的其实是，比如说我们约定如果 2015 年业绩没达标，则被收购方要补偿收购方10%的股权，那么在 2016 年 4 月审计结果出来了，确实没达标， 2016 年的 6 月办妥工商变更手续，那这个时候，这个10%的股权我是认为在2015 年底就实现了，还是需要等到 2016 年 6 月的时候才认为获得了？
“那股权形式的业绩补偿确定的时点一般是怎么来看，按照签订正式的股权转让协议日？
点评
chenyiwei
如果在购买日可以确定或有对价公允价值的，则在购买日按公允价值确认，后续计量按照是否构成负债还是权益有所不同；如果公允价值确实在购买日无法可靠计量的，则最晚在实际交易日确认。 发表于 2014-7-6 13:04 ”

回答人：chenyiwei
在实际进行股权交割之前，该或有对价按照估值技术确定的公允价值计量，确认为其他流动资产或其他非流动资产。到实际获得股份时，按获得股份的公允价值确认投资或金融资产，同时终止确认原先的其他流动／非流动资产。

提问人：jxq425 时间：2014-09-09 15:33:10
“点评
chenyiwei
在实际进行股权交割之前，该或有对价按照估值技术确定的公允价值计量，确认为其他流动资产或其他非流动资产。到实际获得股份时，按获得股份的公允价值确认投资或金融资产，同时终止确认原先的其他流动／非流动资产。”
请教陈版，在确认为其他非流动资产后，那在合并时是按照预估增加后的比例计算吗？

回答人：chenyiwei
合并时对子公司（被购买方或被合并方）的股权比例仍按实际的比例计算。其他流动／非流动资产只是代表未来无偿获得部分股份的附条件权利，不影响实际获得股权之前期末的合并比例。

提问人：liugangqd 时间：2015-03-21 21:43:33
如陈版的上述分析，在当初的收购构成非同一控制下的企业合并，但不构成反向购买的情况下： 1 、若 2013 年被收购方业绩未完成，而被收购方原股东于 2014 年下半年向上市公司支付了 2013 年业绩补偿，该业绩补偿是否应确认为上市公司 2014 年营业外收入，并作为非经常性损益？ 2 、若 2013 年被收购方业绩未完成， 2014 年被收购方的原股东以放弃 2013 年应分配的被收购方股利的形式支付上市公司业绩补偿，上市公司是否也应确认为 2014 年营业外收入？ 3 、上市公司对业绩补偿款的账务处理是否类似收付实现制，若被购买方原股东将业绩补偿款分期支付给上市公司，上市公司是否需在收到的多个年度确认收益？

回答人：chenyiwei
理论上对补偿款也可以按权责发生制确认。但在实际操作中，基于谨慎性原则，很多情况下是在实际收到补偿款时才确认的。

提问人：roinlee 时间：2016-09-07 15:55:08
第二种情况，收到补偿款时计入收益处理，不应该计入利得-营业外收入科目么？

回答人：chenyiwei
这里的计入收益，就是指计入营业外收入。

提问人：guizilaile00 时间：2017-03-05 18:51:20
5 、被收购公司在 2016 年净利润实际为 2500 万元，低于业绩承诺的 4000 万元，但是业绩承诺时提出来了，可以以三年为有效期进行合并计算，只要累计达到的，可以在以后年度返，但是当年要先进行补偿，上市公司层面应当如何处理，是在当年度直接先按差价部分计入营业外收入，同时对商誉进行减值？但是目前来看，不存在商誉，因为收购价格至少低于公允价值（这里讲的是评估值），那如何来确认减值，减的是什么科目，是长期股权投资吗？或者是只是确认营业外收入，不再做其他会计处理了吗？ 如果被收购公司的原股东提出来在之后上市公司要付的收购款中进行抵减，不直接拿出真金白银来抵减是否可行？ 并且解释为因为 2016 年人事变动（上市公司派出总经理全面接管被收购公司管理层，涉及到人事变动，影响生产）以后利润达到要求，是不是可以先不进行处理？

回答人：chenyiwei
1 、要考虑收购对象是否为单一资产实体（主营特定区域、矿种的采矿业务），如果是，则不产生商誉或负商誉，按约定收购价格扣除其他资产、负债的公允价值后，剩余部分全部为矿权价值。 2 、看合同条款对“交割日”的约定。交割日为取得控制权之日。 3 、可以这样理解，但如果属于单一资产实体，则应按照瑞华研究中问题3-2-1的处理方法，不产生商誉或负商誉，按约定收购价格扣除其他资产、负债的公允价值后，剩余部分全部为矿权价值。 4 、根据重要性原则判断能否接受简化处理。 5 、所收到的补偿款可以暂时确认为负债（其他非流动负债），同时对核心资产（矿业权）进行减值测试和计提减值准备。支付或有对价的方式，如果有部分股权转让款尚未支付，可以直接从中抵减，该做法较为简便且可避免原股东的信用风险。如果以“因为 2016 年人事变动（上市公司派出总经理全面接管被收购公司管理层，涉及到人事变动，影响生产）以后利润达到要求”为由要求不提或少提减值准备的，必须提供相应证据方可。

提问人：guizilaile00 时间：2017-03-06 12:08:27
再借问一个问题，搜索了很多上市执行解析等关于评估增值部分确认递延所得税负债增加商誉，这里采矿权也是评估大量增值，然上面又提到了如果属于单一资产实体，则应按照瑞华研究中问题3-2-1的处理方法，不产生商誉或负商誉，那我该如何理解，对于大额的采矿权评估增值部分（ 4 亿*0.25）是在合并层面增加商誉还是不增加？ 如果参考瑞华研究中问题3-2-1的处理方法涉及“单一资产实体”的收购时，对于其中核心资产的收购，不构成一项业务合并。该项收购交易中不应存在独立于可辨认资产而单独存在的商誉。
取得控制权时支付的对价在扣除其他可辨认资产的公允价值后，剩余金额全部应归属于该项特定的可辨认资产，如房地产开发项目或矿业权等，并随着该项特定可辨认资产经济利益的逐步消耗而转入损益。对此类“单一资产实体”的收购在合并报表层面不确认递延所得税负债。
上市公司收购的就是西藏的一个矿山公司，评估增值部分除了固定资产有一些增值外，其余都是采矿权评估值， 是否可以参考 3 － 2－ 1 处理方法，不确认递延所得税负债？
另外还有一点要关注的是，瑞华研究中不确认递延所得税负债的前提是，如果被购买方单纯从事特定区域的采矿业务，则该业务在购买日之后仍将独立运营，与购买方的其他业务并无明显的整合协同效应；被购买方的主要资产是采矿权这一特定的资源资产，其他资产显著不重大，因此是否持续经营对其估值影响的差异并不显著。但上市公司整合矿山公司的目前是向上游延伸，上市公司加工成品用的矿石有一部分就是间接从这个矿山买的，现在直接购买变成子公司，解决了一部分的矿石来源，打通了原料通道，因此，我觉得可能与瑞华研究设计的问题的前提存在不一致的情况，即上市公司的业务与采矿业务不存在直接联系，不构成协同，这里我认为上行业的纵向并购，应当有协同效应。那还是应确认大额商誉和递延所得税负债的吧。

回答人：chenyiwei
另外，对单一资产实体，虽可能与已有资产负债存在协同效应，但也不是就其收购确认商誉和递延所得税负债的合理理由。关键是其经济利益的消耗完全取决于该项核心资产，导致不存在独立于该项核心资产的商誉。

回答人：chenyiwei
这是典型的单一资产实体收购，可参照瑞华研究的问题3-2-1进行处理。

提问人：又是一年春正好 时间：2017-11-14 22:49:36
请陈老师，这里的购买日是取得控制权的日期吗？那实际交易日指什么？

回答人：chenyiwei
购买日是实际取得控制权的日期。

提问人：呼叫帮助 时间：2017-11-26 20:34:53
陈版，关于业绩承诺补偿，我查找了不少资料，各人的意见和账务处理均不同，陈版您这回复是财政部或是证监会文件规定？还是您事务所内部规定？

回答人：chenyiwei
对业绩承诺补偿的会计处理，证监会有好几期《会计监管通讯》中有提到。我这里所回复的是我们自己的理解，但与证监会的相关指引原则一致。

提问人：jshifeng 时间：2018-01-16 15:49:14
陈版，瑞华研究3-1-18有提到“企业合并中的或有对价，应采用非同一控制下企业合并中的或有对价类似的原则进行处理”，如果收购的联营企业股权来源于上市公司的控股股东呢（联营企业剩下股权为非关联方比例无变化），是确认营业外，还是按同一控制下的合并原则上市公司单体将收到的补偿款确认为资本公积？

回答人：chenyiwei
可能作资本公积更合适。

提问人：a8730760 时间：2018-05-15 10:27:58
陈总，同一控制下的业绩承诺，母公司支出的时候是否应冲减资本公积，资本公积不够冲减的冲减留存收益。

回答人：chenyiwei
与子公司将业绩补偿款计入资本公积对应，母公司应作为对子公司的资本性投入，增加对子公司的长期股权投资成本。

提问人：a8730760 时间：2018-05-16 09:44:55
陈总，如果非全资子公司，在合并抵消的时候多出来的长投是否应抵消资本公积。

回答人：chenyiwei
是。一般与取得控制权后收购少数股权等权益易有关。

提问人：呼叫帮助 时间：2018-08-28 15:08:28
业绩补偿承诺合并报表处理 公司在借壳上市时控股股东作出业绩承诺，但借壳上市后未能达到业绩承诺，控股股东按照业绩补偿承诺需要以划转股份的形式补充上市公司股份，被划转给上市公司用于业绩补偿的股份，上市公司的控股股东不再具有投票权和分红权；请教：在编制上市公司母公司合并财务报表时业绩补偿的股份是否合并抵消？
chenyiwei发表于 2017-3-19 “以划转股份的形式补充上市公司股份”是什么意思？以零对价或象征性的 1 元钱回购母公司持有的上市公司部分股权，降低母公司的持股比例？如果是，则母公司合并报表层面和上市公司层面均按权益易处理。其中，上市公司在取得股份时作为库存股列报，办理完毕减资手续后冲减股本并增加资本公积。
是母公司在业绩承诺期满后，如果未实现承诺利润，计算出补偿股份数，业绩补偿的股份分配给业绩承诺期满某一时点的在册股东，不是注销股份。 chenyiwei 点评 如是，则上市公司收回股份时作为库存股，其成本为相关补偿资产的金额；后续再转给其他股东时，转销库存股并相应调整资本公积即可。 发表于 2017-3-20
陈版，这里为什么不作为权益易处理，合并报表增加少数股东权益，减少资本公积（不足的继续往下冲）？

回答人：chenyiwei
是权益性/交易，但考虑到这部分股份日后还可能转给其他股东，故暂时不冲减资本公积和盈余公积等权益项目，等确定要注销这部分股份时再处理。

提问人：呼叫帮助 时间：2018-09-02 10:37:37
公司在两年前的增资扩股协议中约定，若业绩达不到目标，老股东将向新股东进行补偿，补偿的方法是老股东向新股东无偿转让5%的公司股份。新股东为法人、老股东为自然人。陈版，老股东向新股东无偿转让5%的公司股份怎么进行账务处理？

回答人：chenyiwei
按受让当日该5%股份的公允价值确认新增投资成本和营业外收入。同时需注意对原已持有的股权投资进行减值测试。

提问人：呼叫帮助 时间：2018-09-03 13:52:33
本公司与非本市的开发区管委会出资成立了一家公司，本公司占95%的股权，本公司与管委会有个约定，如果在成立后一年内缴纳的各项税收达到 5000 万元，则管委会持有的5%的股权无偿转让给本公司，经审计，本公司本年度达到了管委会的要求，本公司收到的5%的股权，本公司怎么处理合适？

回答人：chenyiwei
作为与资产相关的政府补助处理，按取得5%股权于取得日的公允价值作为新增长投成本，贷记递延收益，到后续投资处置时转入损益。合并报表层面以该公允价值与5%股权对应的净资产账面价值之间的差额调整资本公积。

提问人：1224spf 时间：2018-09-25 22:03:04
请教陈版，如果是第二种情况非同控合并不构成反向购买，假设13-15年 3 年是对赌期， 15 年度终了业绩承诺未完成，根据原收购协议约定计算出的应收补偿款为 1000 万。 16 年度被收购公司业绩急剧下降，如果上市公司觉得依据当初收购协议约定的补偿款不足以弥补商誉减值的金额，签订补充协议约定由原来的大股东进行再次补偿，那么收到的资产补偿如何账务处理呢？

回答人：chenyiwei
首先要关注原大股东为何愿意承担额外的补偿？是否由上市公司的大股东或关联方背后提供资金？建议关注其真实性和有无合理商业理由。

提问人：1224spf 时间：2018-10-11 16:48:33
假设具有合理的商业理由，是否也是计入当期损益（营业外收入）？

回答人：chenyiwei
这样的情况要证明具有“合理商业理由”很难。

提问人：shiyunhao2 时间：2019-04-12 19:41:27
陈版主，①对于第 2 种情况，如果在当年未实现业绩承诺，是在当年确认应收以及营业外收入，还是在次年收到时确认营业外收入呢？这里有什么需要注意的。 ②这种会计处理放在上市公司母公司报表里还是放在上市公司合并报表里合适？

回答人：chenyiwei
在当年可以确认一项补偿权资产（但不是应收款项）和营业外收入，但要关注业绩补偿义务人信用风险和资金时间价值等因素对公允价值的影响，谨慎计量。上市公司单户、合并报表层面均可处理。

提问人：shiyunhao2 时间：2019-05-06 09:49:24
在当年可以确认一项补偿权资产（但不是应收款项）和营业外收入，但要关注业绩补偿义务人信用风险和资金时间价值等因素对公允价值的影响，谨慎计量。上市公司单户、合并报表层面均可处理。
陈版主，这个补偿资产应当计入什么科目合适。因目前查阅上市公司报告中发现有计入其他应收款，有计入其他流动资产，有计入交易性金融资产五花八门。严格意义上应计入什么科目呢？

回答人：chenyiwei
新准则下，严格来说是以公允价值计量且其变动计入损益的金融资产。

提问人：yuan7256308 时间：2019-08-26 17:21:32
陈老师，您好，上市公司A非同一控制收购一家子公司B,收购金额为 10 亿，对赌期为 5 年，若B在对赌期任一年度完成了当年度的承诺利润，上市公司A将增加支付股权转让款 1000 万元；若未完成承诺利润，上市公司A将减少支付股权转让款 1000 万元，同时，B公司的原股东要向上市公司支付业绩补偿款。那么，在购买日的时候A对B的合并成本该怎么确认？

回答人：chenyiwei
合理、谨慎地估计B公司完成业绩承诺的可能性，按最可能发生金额法估计或有对价的金额。